【裁判字號】    98,訴,805
【裁判日期】    980916
【裁判案由】    違反毒品危害防制條例
【裁判全文】
臺灣屏東地方法院刑事判決               98年度訴字第805號
公  訴  人  臺灣屏東地方法院檢察署檢察官
被      告  甲○○
                    現於居台灣台東監獄武陵分監
上列被告因違反毒品危害防制條例案件，經檢察官提起公訴（98
年度毒偵字第645 號），被告於準備程序就被訴事實為有罪之陳
述，本院合議庭裁定由受命法官獨任逕行簡式審判程序，並予判
決如下：
    主  文
甲○○施用第一級毒品，處有期徒刑柒月，扣案之海洛因壹包（
檢驗前淨重零點貳柒玖公克、檢驗後淨重零點貳陸玖公克）及其
外包裝袋壹只均沒收銷燬。
    事  實
一、甲○○前於民國88年間因施用毒品案件，經法院裁定送觀察
    勒戒後，認有繼續施用毒品之傾向，再裁定令入戒治處所施
    以強制戒治，於88年8 月3 日停止戒治出監付保護管束，於
    89年2 月22日保護管束期滿視為執行完畢。又於95年間因施
    用毒品案件，經臺灣高雄地方法院以95年度毒聲字第1377號
    裁定送觀察、勒戒後，認無繼續施用毒品之傾向，於95年12
    月8 日執行完畢釋放，並由臺灣高雄地方法院檢察署檢察官
    以95年度毒偵字第5321號為不起訴處分確定。詎其竟未戒絕
    悔改，明知海洛因業經行政院公告列為毒品危害防制條例第
    2 條第2 項第1 款之第一級毒品，不得施用、持有，因未戒
    除施用毒品之惡習，竟於上開觀察、勒戒執行完畢釋放後之
    5 年內，復基於施用第一級毒品之犯意，於98年4 月15日14
    時許，在其位於屏東縣萬丹鄉○○村○○○路273 號住處房
    間內，以將海洛因摻水稀釋後，置入針筒注射手臂血管之方
    式，施用第一級毒品海洛因1 次。嗣於同日19時許，在屏東
    縣新園鄉○○路與港墘路口為警查獲，並扣得海洛因1 包（
    檢驗前淨重0.279 公克、檢驗後淨重0.269 公克），經警徵
    得其同意採尿集尿液送請鑑驗結果，呈嗎啡（海洛因代謝物
    ）陽性反應。
二、案經屏東縣政府警察局屏東分局報告偵臺灣屏東地方法院檢
    察署檢察官偵查起訴。
    理  由
一、本案被告甲○○所犯違反毒品危害防制條例罪，並非法定刑
    為死刑、無期徒刑或最輕本刑3 年以上有期徒刑之罪，亦非
    高等法院管轄第一審之案件，而被告於本院準備程序中就被
    訴事實為有罪之陳述，本院合議庭乃裁定由受命法官獨任進
    行簡式審判程序。又簡式審判程序之證據調查，不受刑事訴
    訟法第159 條第1 項、第161 條之2 、第16 1條之3 、第16
    3 條之1 及第164 條至第170 條規定之限制，刑事訴訟法第
    273 條之2 亦定有明文，故本件審理依該規定，亦排除嚴格
    證據調查，併予敘明。
二、上開犯罪事實，業經被告甲○○於警詢（見警卷第3 至7 頁
    ）、偵訊（見偵卷第5 頁）及本院訊問時坦認不諱（見本院
    卷第23至24頁、第25至27頁），復有扣押筆錄及扣押物品目
    錄表各1 份（見警卷第15至17頁）可資佐證。而被告為警查
    獲後所採取之尿液，經送請臺灣檢驗科技股份有限公司濫用
    藥物檢驗室檢驗結果，嗎啡（毒品海洛因之代謝物）係呈現
    陽性反應，有該中心於98年5 月19日所出俱報告編號KＺ0000
    00000000號之濫用藥物尿液檢驗報告（見偵卷第9 頁）、屏
    東縣警察局屏東分局毒品案件涉嫌人尿液採證編號姓名對照
    表各1 紙附卷可稽（見警卷第10頁）；至上開扣案之白色粉
    末1 小包（檢驗前淨重0.279公克、檢驗後淨重0.269 公克
     ） ，經以化學呈色法及氣相層析質譜儀檢驗後，檢出第一
    級毒品海洛因成分，有高雄市立凱旋醫院98年4 月27日出具
    之高市凱醫驗字第9927號濫用藥物成品檢驗鑑定書1 紙在卷
    足稽（見偵卷第8 頁）。又被告於88年間因施用毒品案件，
    經法院裁定送觀察勒戒後，認有繼續施用毒品之傾向，再裁
    定令入戒治處所施以強制戒治，於88年8 月3 日停止戒治出
    監付保護管束，於89年2 月22日保護管束期滿視為執行完畢
    。又於95年間因施用毒品案件，經臺灣高雄地方法院以95年
    度毒聲字第1377號裁定送觀察、勒戒後，認無繼續施用毒品
    之傾向，於95年12月8 日執行完畢釋放，並由臺灣高雄地方
    法院檢察署檢察官以95年度毒偵字第5321號為不起訴處分確
    定，此有臺灣屏東地方法院檢察署刑案資料查註紀錄表、同
    署全國施用毒品案件紀錄表及臺灣高等法院被告全國前案紀
    錄表各1 份在卷可按，是被告於前開觀察、勒戒執行完畢釋
    放後5 年內，再犯本件施用毒品案件，應予依法論科。
三、按海洛因係屬毒品危害防制條例第2 條第2 項第1 款所指之
    第一級毒品，核被告甲○○所為，係犯毒品危害防制條例第
    10 條 第1 項之施用第一級毒品罪。被告施用前後持有毒品
    海洛因之低度行為，應為其施用第一級毒品之高度行為所吸
    收，不另論罪。爰審酌被告前已因施用毒品犯行經觀察勒戒
    、強制戒治，竟仍故態復萌，復行施用毒品不輟，無視於毒
    品對於自身健康之戕害及國家對於杜絕毒品犯罪之禁令，足
    認其戒絕施用毒品之意志不堅，易受外界誘惑，非予以適當
    刑罰，不足以禁絕；惟衡酌施用毒品係屬自戕行為，被告犯
    罪手段尚屬平和，亦未因此而危害他人，所生損害尚非鉅大
    ，而被告犯後於本院審理時坦承犯行，尚見悔意之犯罪後態
    度，暨施用毒品者均有相當程度之成癮性及心理依賴，其犯
    罪心態與一般刑事犯罪之本質並不相同，應側重適當之醫學
    治療及心理矯治為宜及其知識程度僅國中肄業、家庭經濟狀
    況尚可，又因其所從事水泥工之工作地點時常變更而無法固
    定至醫院接受美沙冬治療等一切情狀，量處如主文所示之刑
    ，以資懲儆。又扣案之海洛因1 小包（檢驗前淨重0.279 公
    克、檢驗後淨重0.269 公克），應依毒品危害防制條例第18
    條第1 項前段諭知沒收銷燬；其外包裝袋1 只因殘留微量毒
    品海洛因難以析離，爰依同規定沒收銷燬之。
據上論斷，應依刑事訴訟法第273 條之1 第1 項、第299 條第1
項前段，毒品危害防制條例第10條第1 項、第18條第1 項前段，
刑法第11條，判決如主文。
本案經檢察官潘國威到庭執行職務。
中    華    民    國    98    年    9     月    16    日
                  刑事第三庭    法  官  陳怡先
以上正本證明與原本無異。
如不服本判決應於收受判決後10日內向本院提出上訴書狀，並應
敘述具體理由；其未敘述上訴理由者，應於上訴期間屆滿後20日
內向本院補提理由書（均須按他造當事人之人數附繕本）「切勿
逕送上級法院」。
中    華    民    國    98    年    9     月    16    日
                                書記官  鍾小屏
附錄犯罪所犯法條
毒品危害防制條例第10條
施用第一級毒品者，處6月以上5年以下有期徒刑。


司法院資訊處製作；財團法人民間司法改革基金會備份。
